【裁判字號】    90,台上,1589
【裁判日期】    900315
【裁判案由】    違反毒品危害防制條例等罪
【裁判全文】
最高法院刑事判決                                九十年度台上字第一五八九號
    上  訴  人  甲○○
                乙○○
右上訴人等因違反毒品危害防制條例等罪案件，不服台灣高等法院中華民國八十八年
一月二十一日第二審判決（八十七年度上訴字第四六九八、四六九九號，起訴案號：
台灣板橋地方法院檢察署八十五年度偵字第一六○四一號），提起上訴，本院判決如
左：
    主  文
上訴駁回。
    理  由
一乙○○販賣安非他命及轉讓禁藥部分
按刑事訴訟法第三百七十七條規定：上訴於第三審法院，非以判決違背法令為理由，
不得為之。是提起第三審上訴，應以原判決違背法令為理由，係屬法定要件。且必須
依據卷內資料為具體之指摘，並足據以辨認原判決已具備違背法令之形式，始屬相當
。本件上訴人乙○○上訴意旨略以：其經營逸仙泡沫紅茶店而而委託服兵役時認識之
郭國勇經營，郭某竟在店內販賣安非他命，並命甲○○代為送貨，由於郭某曾積欠上
訴人款項，催討未果，加以解僱，招致挾怨誣陷，此觀郭某於偵查中所證，其替上訴
人送貨三次，每次之數量為○‧二、○‧四、○‧二公克，但上訴人每次提供○‧
三至○‧四公克之安非他命與郭國勇，顯不合情理。上訴人曾請求傳訊郭某對質，另
傳訊蘇元昌、檳榔攤販蔡俊宗、管區警員賴文宗，以證明上開紅茶店為郭國勇所獨自
經營，原審未加調查，尚有未當。至於轉讓禁藥安非他命罪部分，係一時失慮所致云
云。查原判決認定上訴人明知安非他命業經行政院衛生署公告列為麻醉藥品管理，不
得非法販賣、吸用及持有，仍基於意圖營利之概括犯意，自民國八十五年三月中旬起
同年六月初止，在台北縣板橋市○○路一二五號其所經營之泡沫紅茶店內、板橋市○
○○街一二四巷九弄四號之四住處或新莊市○○路等地，自行對外聯絡買者，約定時
地、價錢、數量後，再透過店員郭國勇（另由第一審法院審理）及甲○○代為送貨之
方式，以每包安非他命新台幣一千元之價格，連續多次販賣化學合成麻醉藥品安非他
命與蘇元昌（另由第一審法院審理）及年籍姓名不詳之人吸食，藉以牟利。又明知「
安非他命類」係經行政院衛生署於六十九年十二月八日以衛署字第三○一一二四號公
告列入禁藥管理，同年月十日生效，禁止轉讓、製造，而安非他命及其衍生之鹽類及
製劑並經行政院衛生署於七十五年七月十一日以衛署字第五九七六二號公告禁止使用
，於同年月十三日生效，竟另基於轉讓之概括犯意，自八十五年三月初起至同年六月
十八日生，在台北縣板橋市○○路一二五號其所經營之泡沫紅茶店內及板橋市○○○
街一二四巷九弄四號之四住處等地，連續無償轉讓禁藥安非他命與甲○○多次；自八
十五年三月初起至同年四月底止，在上址連續無償轉讓禁藥安非他命與郭國勇多次等
情，係依憑上訴人所供其販賣安非他命與蘇元昌及他人，並命郭國勇、甲○○送去，
且無償提供安非他命供他們吸食等情，核與甲○○、郭國勇、蘇元昌指證情節相符等
證據，資以認定上訴人有販賣及轉讓安非他命等犯行。因而撤銷第一審關於上訴人販
賣及轉讓安非他命部分之判決，改判論處上訴人連續非法販賣化學合成麻醉藥品，又
連續明知為禁藥而轉讓各罪刑。已說明其所憑之證據及認定之理由，並以上訴人所辯
：其並未販賣安非他命，僅係別人向他索取安非他命時，請甲○○、郭國勇代為送去
云云，如何不足採信，於理由中詳加說明與指駁。從形式上觀察，並無違背法令之情
形存在。次按上訴人於偵查中供承：我曾販賣安非他命與蘇元昌三次，均託請郭國勇
代為遞送，也曾託甲○○遞送安非他命三次，我是僱用郭國勇看店，甲○○亦在店中
幫忙（見偵卷一○一頁正面、七十四頁正面，第一審卷一○三頁正面），則上訴人所
指其未販賣安非他命及郭國勇挾怨報復，暨逸仙泡沫紅茶店係由郭國勇獨自經營云云
，即不足採信。又上訴人上開販賣之犯行至臻明確，則原審縱未再傳訊郭國勇對質，
亦未傳訊蘇俊宗等人查證，核與判決主旨不生影響，不得指為違法。上訴意旨未依卷
內訴訟資料，具體指摘原判決不適用何種法則或如何適用不當，徒就原審採證認事職
權之適法行使，任憑己見，指為違法，核與法律規定，得為第三審上訴理由之違法情
形不相適合，其上訴為違背法律上之程式，應予駁回。至於轉讓禁藥部分，僅以其因
一時失慮有以致之為唯一理由，而於原判決關於此部分如何違背法令，並無一語涉及
，揆諸前揭說明，亦屬違背法律上之程式，併予駁回。
二甲○○幫助非法販賣化學合成麻醉藥品部分
查第三審上訴書狀，應明上訴之理由，其未述者，得於提起上訴後十日內補提理
由書於原審法院，已逾上述期間，而於第三審法院未判決前仍未提出上訴理由書狀者
，第三審法院應以判決駁回之，刑事訴訟法第三百八十二條第一項、第三百九十五條
後段規定甚明。本件上訴人甲○○因幫助非法販賣化學合成麻醉藥品案件，不服原審
判決，於八十八年二月九日提起上訴，並未述理由，迄今逾期已久，於本院未判決
前仍未提出，依上開規定，其上訴自非合法，應予駁回。
三甲○○、乙○○施用第二級毒品部分
按刑事訴訟法第三百七十六條所列各罪之案件，經第二審判決者不得上訴於第三審法
院，法有明文規定。經查上訴人乙○○、甲○○兩人被訴施用第二級毒品（安非他命
）部分，原審係以毒品危害防制條例第十條第二項論處罪刑，核屬刑事訴訟法第三百
七十六條第一款之案件，此部分既經第二審判決，自不得上訴於第三審法院，上訴人
等竟一併提起上訴，顯非法之所許，應予駁回。
據上論結，應依刑事訴訟法第三百九十五條，判決如主文。
中      華      民      國     九十     年      三      月     十五     日
                              最高法院刑事第十庭
                                  審判長法官  莊  登  照
                                        法官  洪  明  輝
                                        法官  蔡  清  遊
                                        法官  黃  一  鑫
                                        法官  林  秀  夫
      右正本證明與原本無異
                                              書  記  官
中      華      民      國     九十     年      三      月    二十二    日


司法院資訊處製作；財團法人民間司法改革基金會備份。
